臺灣臺北地方法院刑事裁定　　　　　　　96年度聲判字第24號
　　　聲　請　人
　　　即　告訴人　乙○○
　　　上　 2　人
　　　代　理　人　許朝昇律師
　　　被　　　告　丙○○
上列聲請人因告訴被告偽造文書案件，不服臺灣高等法院檢察署
中華民國九十六年一月五日所為九十六年度上聲議字第一六三號
駁回聲請再議之處分（原不起訴處分案號為臺灣臺北地方法院檢
察署九十五年度偵字第一六九八六號），聲請交付審判，本院裁
定如下：
    主  文
聲請駁回。
    理  由
一、按告訴人不服上級法院檢察署檢察長或檢察總長認再議為無
    理由而駁回之處分者，得於接受處分書後十日內委任律師提
    出理由狀，向該管第一審法院聲請交付審判；法院認交付審
    判之聲請不合法或無理由者，應駁回之，刑事訴訟法第二百
    五十八條之一、第二百五十八條之三第二項前段，分別定有
    明文。
二、本件聲請人即告訴人乙○○、甲○○以被告丙○○為東京通
    運有限公司（下稱東京公司）之負責人，聲請人乙○○則原
    為東京公司之遊覽車司機，詎被告竟基於偽造有價證券之犯
    意，於不詳時、地，偽造以聲請人乙○○、甲○○夫妻二人
    為共同發票人，票面金額為新臺幣（下同）十萬九千一百零
    八元，票載發票日為民國九十二年十月十五日之本票一紙（
    下稱系爭本票），復於九十五年二月初，以東京公司名義，
    持上開偽造本票向本院聲請裁定就本票金額及依法定利率計
    算之利息准許強制執行，嗣經聲請人於九十五年二月二十七
    日接獲本院九十五年度票字第一六六八號民事本票裁定而認
    被告涉犯偽造文書之罪嫌，於九十五年二月二十七日向臺灣
    臺北地方法院檢察署檢察官提出告訴，經臺灣臺北地方法院
    檢察署檢察官以九十五年度偵字第一六九八六號為不起訴處
    分，聲請人不服而聲請再議，經臺灣高等法院檢察署檢察長
    於九十六年一月五日以九十六年度上聲議字第一六三號認再
    議無理由而駁回再議之聲請。
三、聲請交付審判意旨略以：聲請人乙○○於九十二年十月間前
    往被告經營之東京公司任職，並簽立同意書，且應被告之要
    求與聲請人甲○○一同簽立系爭本票作為履約保證之憑證，
    但聲請人乙○○、甲○○僅簽署系爭本票之發票人及發票日
    二部分，系爭本票之金額部分仍屬空白，嗣聲請人乙○○在
    東京公司任職至九十二年十二月間即離職，聲請人乙○○、
    甲○○之履約責任至斯時止業已終了，詎料，於九十三年六
    、七月間，聲請人之配偶羅淑英突然致電聲請人乙○○要求
    擔任車牌號碼為Ａ五—三三八號遊覽車之駕駛，惟聲請人乙
    ○○駕駛上開遊覽車行經北宜公路時，即因不明原因而拋錨
    ，被告竟未經聲請人授權而自行將上開遊覽車之修復費用金
    額填載在系爭本票之發票金額內，檢察官認定聲請人之行為
    不構成偽造文書，顯與事實不符，爰對駁回再議之處分不服
    ，依法聲請交付審判云云。
四、經查：
  (一)系爭本票上「乙○○」、「甲○○」、「北市○○區○○街
    三一巷三號二樓」之字跡，與被告提出經聲請人乙○○自承
    其所親簽之九十三年一月二十日、九十三年二月十日、九十
    三年四月二十二日領薪收據三紙、九十二年十月十四日同意
    書上之「乙○○」、「甲○○」字跡，以及聲請人乙○○於
    八十四年十月二十三日至八十六年三月一日間分別在汽車租
    賃約定書、汽車出租單等文件上填寫之「乙○○」、「甲○
    ○」、「北市○○區○○街三一巷巷三號二樓」字跡，無論
    勾勒、運筆、筆順、字形結構等均相符，明顯出於同一人之
    手，有本票正本、領薪收據正本、在職證明書正本、汽車租
    賃約定書影本、汽車出租單影本等在卷可按，且聲請人乙○
    ○、甲○○於本案經檢察官為不起訴處分後所提出之再議聲
    請狀及交付審判聲請狀亦自承系爭本票上之發票人簽名及發
    票日為聲請人乙○○、甲○○所親簽，顯見系爭本票就發票
    人簽名及發票日部分確為聲請人乙○○、甲○○所親簽，被
    告並無偽造系爭支票上發票人簽名及發票日部分之行為，聲
    請人乙○○、甲○○提出本案告訴時陳稱其二人均未看過系
    爭本票，系爭本票亦非由其二人所簽發云云，顯與事實不符
    。
  (二)聲請人乙○○於九十三年六、七月間曾擔任東京公司之司機
    駕駛車牌號碼為Ａ五—三三八號遊覽車，因上開遊覽車拋錨
    故障而產生之修復費用為十萬九千一百零八元，已由被告所
    經營之東京公司代墊，經被告及被告之配偶羅淑英向聲請人
    乙○○、甲○○催討，聲請人乙○○、甲○○均未付款。另
    聲請人乙○○、甲○○並曾於九十二年十月十四日簽立同意
    書，聲請人乙○○、甲○○於簽立上開同意書後並將系爭本
    票填具發票人簽名及發票日後交付與被告等情，為聲請人乙
    ○○、甲○○所不否認，核與證人羅淑英所述情節亦大致相
    符，且有上開同意書正本、薪資印領清冊在卷可參，自堪信
    上開事實為真實。
  (三)至於聲請人乙○○所簽立之同意書有效期間至何時及被告是
    否有權在系爭本票上填寫金額一節，聲請人乙○○、甲○○
    於聲請交付審判時固提出聲請人乙○○於九十二年十二月間
    即已離職而不受同意書之拘束之主張，然觀諸被告所提出之
    東京公司九十三年一月至同年三月之薪資印領清冊，被告於
    九十三年一月至同年三月間尚分別向東京公司請領八千六百
    元、一萬一千五百元、五千七百元之薪資，而聲請人乙○○
    於九十五年二月二十七日向臺灣臺北地方法院檢察署提出告
    訴及於九十五年三月十六日警詢時亦均自承：伊從八十多年
    間至九十三年七月止都有偶爾去被告經營公司兼差開車等語
    ，且聲請人乙○○於九十二年十月十四日所簽立之同意書復
    未填寫聲請人乙○○在職日期屆至日期為何，顯見聲請人乙
    ○○與被告所經營公司簽立之同意書時之真意係以上開同意
    書之內容作為被告所經營東京公司僱用聲請人乙○○擔任司
    機期間之權利義務歸屬認定之依據，本件聲請人乙○○於九
    十三年六、七月間既係經被告經營之東京公司僱用擔任司機
    駕駛車牌號碼Ａ五—三三八號之遊覽車，就聲請人乙○○受
    僱行駛上開遊覽車期間之權利義務認定即需依據上開同意書
    內容加以判斷。另參以上開同意書內關於「駕駛員應導從公
    司調配駕駛各種大、小型車輛」、「立同意書人乙○○於九
    十二年十月十五日起擔任車主之司機，除願遵守交通規則外
    並同意下列條款：‧‧‧八、‧‧‧應負責保管及維護車輛
    ，如有損壞或失竊願照價賠償，修理期間營業損失應償付每
    月租金一萬元」、「上同意書人並同意如有違反上開條款，
    致使車主權益受損時，同意授權本人所開立之本票有開金額
    、到期日、發票日等由車主自行填寫，並持之向法院聲請本
    票裁定」、「立同意書人乙○○」、「責任擔保人甲○○」
    之記載，本案聲請人乙○○就其於九十三年六、七月間受東
    京公司僱用擔任司機駕駛車牌號碼Ａ五—三三八號之遊覽車
    期間所產生車輛修復費用自應負賠償之責，而聲請人乙○○
    、甲○○經被告及被告之配偶催討後均拒絕支付車輛修復費
    用，亦如前述，是依據上開同意書之約定，堪認被告業已取
    得聲請人乙○○、甲○○之授權以填寫系爭本票之發票金額
    ，是本案實難認被告有何未取得授權自行填寫系爭本票發票
    金額之偽造行為。
  (四)綜上所述，本案難認被告有何偽造文書之犯行，如前所述，
    原不起訴處分書及駁回再議處分書既已就相關事證進行調查
    並與說明詳盡，對照卷內資料，並無不合，復查無其他積極
    證據可資證明被告有何聲請人所指之上開犯行，是原檢察官
    及臺灣高等法院檢察署檢察長分別予以不起訴處分及駁回再
    議之聲請，認事用法經核並無不當，本件交付審判之聲請為
    無理由，應予駁回。
據上論斷，應依刑事訴訟法第二百五十八條之三第二項前段，裁
定如主文。
中　　華　　民　　國　　96　　年　　3 　　月　　28　　日
                        臺灣臺北地方法院刑事第八庭
                            審判長法  官  陳德民
                                  法  官  孫曉青
                                  法  官  唐于智
上正本證明與原本無異。
不得抗告。
                                  書記官  李玟郁
中　　華　　民　　國　　96　　年　　4 　　月　　2 　　日
